【裁判字號】    99,上訴,4475
【裁判日期】    991230
【裁判案由】    偽造文書
【裁判全文】
臺灣高等法院刑事判決                99年度上訴字第4475號
上  訴  人  臺灣宜蘭地方法院檢察署檢察官
被      告  李弘文
            李建廷
上列上訴人因被告等偽造文書等案件，不服臺灣宜蘭地方法院98
年度訴字第551 號，中華民國99年11月23日第一審判決（起訴案
號：臺灣宜蘭地方法院檢察署98年度偵字第794 號），提起上訴
，本院判決如下：
    主  文
上訴駁回。
    理  由
一、按依刑事訴訟法第350條、第361條、第362條、第367條規定
    ，不服地方法院之第一審判決而上訴者，須提出上訴書狀，
    並應敘述具體理由，為上訴必備之程式；其所提出之書狀未
    敘述上訴理由，或僅曾以言詞陳述上訴理由者，均應於上訴
    期間屆滿後20日內補提理由書於第一審法院。第一審法院經
    形式審查，認逾期未補提上訴理由者，應定期間先命補正；
    逾期未補正者，為上訴不合法律上之程式，應以裁定駁回。
    倘已提出上訴理由，但所提非屬具體理由者，則由第二審法
    院以上訴不合法律上之程式，判決駁回。而所謂具體理由，
    必係依據卷內既有訴訟資料或提出新事證，指摘或表明第一
    審判決有何採證認事、用法或量刑等足以影響判決本旨之不
    當或違法，而構成應予撤銷之具體事由，始克當之（例如：
    依憑證據法則具體指出所採證據何以不具證據能力，或依憑
    卷證資料，明確指出所為證據證明力之判斷如何違背經驗、
    論理法則）；倘僅泛言原判決認定事實錯誤、違背法令、量
    刑失之過重或輕縱，而未依上揭意旨指出具體事由，或形式
    上雖已指出具體事由，然該事由縱使屬實，亦不足以認為原
    判決有何不當或違法者（例如：對不具有調查必要性之證據
    ，法院未依聲請調查亦未說明理由，或援用證據不當，但除
    去該證據仍應為同一事實之認定），皆難謂係具體理由，俾
    與第二審上訴制度旨在請求第二審法院撤銷、變更第一審不
    當或違法之判決，以實現個案救濟之立法目的相契合，並節
    制濫行上訴（最高法院97年度台上字第892 號、97年度台上
    字第1402號、98年度台上字第2133號、98年度台上字第2158
    號、98年度台上字第2189號、98年度台上字第2204號、98年
    度台上字第4122號、98年度台上字第4196號、98年度台上字
    第4215號、98年度台上字第4225號、98年度台上字第4238號
    、98年度台上字第4304號、98年度台上字第4468號、98年度
    台上字第4476號、99年度台上字第482 號、99年度台上字第
    870 號、99年度台上字第884號、99年度台上字第987號、99
    年度台上字第1209號、99年度台上字第1220號、99年度台上
    字第1318號等判決意旨參照）。又原審法院對上訴書狀有無
    記載理由，為形式上之審查，認有欠缺，且未據上訴人自行
    補正者，固應定期間先命補正。然上訴理由是否具體，依96
    年7月4日刑事訴訟法第361 條修正理由三之說明，屬第二審
    法院審查範圍，不在命補正之列。
二、本件檢察官上訴意旨略以：告訴人認被告李弘文、李建廷父
    子二人從事本案長達8 個月，也與告訴人合作臺北市自來水
    事業處長興廠藥槽工程相重疊，期間達6 個月，告訴人與被
    告等幾乎天天見面，如此盜刻、盜用印章、偽造文書簽署告
    訴人姓名於具有法律責任之施工品管計畫書、品管自主檢查
    表，與材料、設備送審表等文書報表，如此連續犯案8 個月
    內，居然有 6個月之時間與告訴人在一起，每天犯罪可以面
    不改色。且被告等所承包本案工程主要項目閘門、導軌、攔
    污柵等用偷工減料等理由，認原審判決被告李弘文、李建廷
    均各處有期徒刑 4月、4月、5月，均得易科罰金等情，告訴
    人無法容忍，因之請求檢察官上訴，經核尚非顯無理由云云
    。第按：量刑屬法院自由斟酌決定之職權，若無逾越法定刑
    度或顯然濫用權限之情形，即不得任憑己意指摘其不當或違
    法。原審就其刑之裁量，已給予告訴人陳述意見之機會，並
    就二位被告之科刑範圍詢問檢察官有無意見，檢察官答稱：
    沒有意見（見原審卷二第33頁至第34頁），且審酌被告二人
    為求工程進行順利，明知未委任蔡榮岳擔任本案工程之品管
    工程師，竟仍以蔡榮岳之名義，製作上開不實文書，交予臺
    灣省宜蘭農田水利會，為本案工程之進行、領取估驗款及結
    算，並使弘井公司領得品管作業費，足以損害告訴人蔡榮岳
    及臺灣省宜蘭農田水利會對工程管理正確性，惟渠等於審理
    時坦承犯行，品管作業費亦已於從工程保固金中扣抵等一切
    情狀，業以行為人之行為罪責為基礎，並斟酌刑法第 57 條
    各款所列情狀，在法定刑度內，酌量科刑，無何偏執一端，
    致明顯失出失入情形，亦無未審酌所用手段、所生危害之疏
    誤。綜觀檢察官之上訴理由，無非轉述告訴人對於被告等犯
    行及量刑輕重之感受，並未依據既有訴訟資料或提出新事實
    、新證據，指摘或表明原審判決有何採證認事、用法或量刑
    等足以影響判決本旨之不當或違法，而構成應予撤銷之具體
    事由。衡以首開規定及說明，檢察官不服原判決提起上訴，
    並未提出合於刑事訴訟法第361條第2項規定之具體理由，與
    未提出具體理由無異，其上訴不合法律上之程式，爰不經言
    詞辯論，予以駁回。
據上論結，應依刑事訴訟法第367條前段、第372條，判決如主文
。
中    華    民    國    99    年    12    月    30    日
              刑事第十二庭審判長法  官    蔡永昌
                                法  官    蘇隆惠
                                法  官    蔡新毅
以上正本證明與原本無異。
被告不得上訴。
檢察官如不服本判決，應於收受送達後10日內向本院提出上訴書
狀，其未敘述上訴之理由者並得於提起上訴後10日內向本院補提
理由書（均須按他造當事人之人數附繕本）「切勿逕送上級法院
」。
                                書記官    賴立旻
中    華    民    國    99    年    12    月    31    日

司法院資訊處製作；財團法人民間司法改革基金會備份。
